【裁判字號】    97,聲,767
【裁判日期】    970530
【裁判案由】    返還提存物
【裁判全文】
臺灣桃園地方法院民事裁定               97年度聲字第767號
聲  請  人  甲○○○
            己○○
            丁○○
            戊○○
            丙○○
相  對  人  辛○○
            乙○○
兼  上一人
法定代理人  庚○○
上列當事人間聲請返還提存物事件，本院裁定如下：
    主  文
聲請駁回。
    理  由
一、本件聲請意旨略以：原提存人林姜景妹（已歿）前據本院86
    年度全字第637 號民事裁定為擔保假處分，曾提供新臺幣（
    下同）611,000 元為擔保金，並以本院86年度存字第1005號
    提存事件提存在案。嗣該假處分裁定業經本院92年度全聲字
    第38號裁定撤銷，並於民國92年4 月4 日確定，該訴訟業已
    終結。惟提存人即被繼承人林姜景妹業已於88年5 月23日亡
    故，由繼承人丙○○、庚○○、林於念、黃林玉嬌、許林玉
    裳、甲○○○、林康妹、林天基、己○○、戊○○、丁○○
    繼承林姜景妹之權利義務關係，茲因兄弟姊妹間意見不合之
    故，乃僅以聲請人之名義提出聲請，請求返還擔保金予繼承
    人丙○○、庚○○、林於念、黃林玉嬌、許林玉裳、甲○○○、林康妹各1/8 ，繼承人林天基、己○○、戊○○、丁○○各1/32 等語。
二、按訴訟終結後，供擔保人證明已定20日以上之期間，催告受
    擔保利益人行使權利而未行使，或法院依供擔保人之聲請，
    通知受擔保利益人於一定期間內行使權利並向法院為行使權
    利之證明而未證明者，法院應依供擔保人之聲請，以裁定命
    返還其提存物，民事訴訟法第104 條第1 項第3 款定有明文
    。前開規定，於其他依法令供訴訟上之擔保者準用之，並為
    同法第106 條所規定。次按繼承人有數人時，在分割遺產前
    ，各繼承人對於遺產全部為公同共有。公同共有人之權利義
    務，依其公同關係所由規定之法律或契約定之。除前項之法
    律或契約另有規定外，公同共有物之處分，及其他之權利行
    使，應得公同共有人全體之同意。民法第1151條、第828 條
    分別定有明文。
三、經查，聲請人主張原提存人即被繼承人林姜景妹曾據本院86
    年度全字第637 號民事裁定為擔保假處分，曾提供611,000
    元為擔保金，並以本院86年度存字第1005號提存事件提存在
    案，嗣該假處分裁定業經本院92年度全聲字第38號裁定撤銷
    ，並於92年4 月4 日確定等事實，業經本院職權調閱上開卷
    宗核閱屬實，惟據聲請人所附被繼承人林姜景妹之繼承系統
    表，林姜景妹之繼承人除聲請人5 人外，尚有庚○○、林於
    念、黃林玉嬌、許林玉裳、林康妹、林天基等6 人，是揆諸
    前開民法規定，被繼承人林姜景妹之權利義務（含訴訟上之
    權利義務）應由繼承人全體公同共有，其權利非經全體同意
    不得行使，故本件返還提存物事件，僅以部分繼承人為聲請
    人提出聲請，與法尚有未合，且聲請人聲請依各繼承人之應
    繼分個別聲請返還提存物等語，亦與法無據，尚難允准。另
    本件聲請人亦未舉證證明已定20日以上之期間，催告受擔保
    利益人即相對人行使權利而未行使，亦未聲請法院通知受擔
    保利益人於一定期間內行使權利，亦與前開民事訴訟法規定
    有違。故綜上，本件聲請人所為返還提存物之聲請，不能准
    許，應予駁回。
中    華    民    國    97    年    5     月    30    日
                  民事第三庭    法  官  陳清怡
以上正本係照原本作成。
如對本裁定抗告須於裁定送達後10日內向本院提出抗告狀，並應
繳納抗告裁判費新台幣1,000 元。
中    華    民    國    97    年    6     月    3     日
                               書記官  劉璟佳


司法院資訊處製作；財團法人民間司法改革基金會備份。
